# 存货跌价准备计提时间

提问人：xtdz2009 时间：2020-10-15 21:33:09
企业会计准则规定：资产负债表日，当存货成本高于可变现净值时，存货按可变现净值计量，同时按照成本高于可变现净值的差额计提存货跌价准备，计入当期损益。某企业产品投产前期，因产量未达到设计产能，固定成本高，造成产成品成本高于市价，毛利为负。该企业存货跌价准备如果每年末计提一次，当年末计提的存货跌价在次年初销售时转回计入营业成本，但全年该产品的毛利还是为负数，如果每月计提一次，当月计提的跌价次月销售转回计入营业成本，全年该产品毛利基本为零，其负毛利基本等于当年计提的存货跌价损失。请问版主，对这类在产能爬坡过程中成本高于售价的产品，其存货跌价按月计提还是按年计提？

回答人：chenyiwei
减值准备的计提频率，应当取决于该企业对外报送财务报告的频率，例如理论上上市公司应当每季度末计提和调整一次。一般没有必要每月一次。
你说的情况主要是由于在同一个中期报告期内生产并销售的商品，因为不涉及在期末计提减值准备，故其全部成本均体现在营业成本中，而生产和销售跨期的商品有部分成本的损益影响体现在资产减值损失中所致。解决此问题的关键还是合理界定“正常产能”，据此将部分固定成本直接计入损益（参考：《瑞华研究 2010 ～ 2019 汇编》之“问题1-5-2（生产不饱和期固定费用分摊的问题）”），如果因产能爬坡等原因无法合理确定“正常产能”的，则建议暂时将盈亏平衡点上的产能利用率作为“正常产能”，后续根据实际情况再调整。